【裁判字號】    97,交抗,1247
【裁判日期】    971114
【裁判案由】    聲明異議
【裁判全文】
臺灣高等法院臺中分院交通事件裁定   97年度交抗字第1247號
抗  告  人
即受處分人  甲○○
上列抗告人因違反道路交通管理處罰條例聲明異議事件，不服臺
灣臺中地方法院中華民國97年9月10日裁定（97年度交聲字第165
9、1660號），提起抗告，本院裁定如下：
    主  文
原裁定關於駕駛執照逾有效期間仍駕車之部分撤銷。
原處分關於駕駛執照逾有效期間仍駕車之部分撤銷，甲○○不罰
。
其他抗告駁回。
    理  由
一、抗告人即受處分人（下稱抗告人）甲○○抗告意旨略以：本
    件「闖紅燈」部分，通知單所載違規地點中和路與水源街（
    通知單誤載為水源路），並未設置紅綠燈，何來闖紅燈之事
    實。原審僅傳喚當時在場之兩名警員之一到庭作證，且未向
    主管機關台北縣政府函查該處是否設置紅綠燈，尚不足以認
    定抗告人有闖紅燈之事實；另本件「駕照逾期」部分，通知
    單於97年1月29日開立舉發之違規事實本為「無照駕駛」，
    嗣原處分機關於97年3月11日來函通知變更舉發事實為「駕
    照逾期」，依道路交通管理處罰條例第9條之規定，應重新
    給予15日之陳述意見期間，惟原處分機關於97年3月21日即
    逕行裁決，致侵害抗告人之期限利益，為此提起抗告，請求
    撤銷原裁定，更為適當之裁定等語。
二、按汽車駕駛人，行經有燈光號誌管制之交岔路口闖紅燈者，
    處1,800元以上5,400元以下罰鍰，並記違規點數3點，道路
    交通管理處罰條例第53條第1項、第63條第1項第3款分別定
    有明文。次按，汽車駕駛人，駕駛執照逾有效期間仍駕車者
    ，處1,800元以上3,600元以下罰鍰，並禁止其駕駛，駕駛執
    照並應扣繳之，同條例第22條第1項第7款、第2項固定有明
    文；然按「汽車駕駛人之行為有下列情形之一，當場不能或
    不宜攔截製單舉發者，得逕行舉發：一、闖紅燈或平交道。
    二、搶越行人穿越道。三、在道路收費停車處所停車，不依
    規定繳費。四、不服指揮稽查而逃逸，或聞消防車、救護車
    、警備車、工程救險車之警號不立即避讓。五、違規停車或
    搶越行人穿越道，經各級學校交通服務隊現場導護人員簽證
    檢舉。六、行經設有收費站、地磅之道路，不依規定停車繳
    費或過磅。七、經以科學儀器取得證據資料證明其行為違規
    。」亦為同條例第7條之2所明定。雖違反道路交通管理事件
    統一裁罰基準及處理細則第6條第2項規定：「公路主管及警
    察機關就其主管業務，查獲違反道路交通管理之行為者，應
    本於職權舉發或處理之。」但該等舉發，仍須依據正當法律
    程序，不得任意為之。衡諸道路交通管理處罰條例第7條之2
    之立法理由：「現行違反道路交通管理事件統一裁罰標準及
    處理細則第23條得逕行舉發之規定，因影響人民權利義務，
    為符合法律保留之精神，爰酌予修正增訂於本條。」人民如
    有違反道路交通管理處罰條例之行為，原則上應依第7條規
    定當場舉發，倘未符合前開第7條之2規定之例外情形，即不
    得依法定程序逕行舉發。
三、經查：抗告人即受處分人甲○○（下稱抗告人）駕駛車牌號
    碼SPI-469號輕型機車，於民國97年1月29日17 時20分許，
    行經臺北縣永和市○○路（過水源街即改稱為永和路一段）
    與水源街口時（通知單誤載為中和路與水源路口），因「闖
    紅燈（中和路直行）」及「無照駕駛」之違規為臺北縣政府
    警察局永和分局（下稱原舉發機關）永和派出所員警以其有
    違反道路交通管理處罰條例第53條第1項及第21條第1項第1
    款規定之行為，分別以北縣警交字第C00000000號舉發違反
    道路交通管理事件通知單（下稱Ａ舉發通知單）當場舉發及
    北縣警交字第C00000000號舉發違反道路交通管理事件通知
    單（下稱Ｂ舉發通知單）逕行舉發。抗告人於97年2月19日
    （已逾Ａ舉發通知單之應到案日期即97年2月14日，但未逾
    Ｂ舉發通知單之應到案日期即97年2月29日）提出申訴，經
    原舉發機關於97年3月5日以北縣警永裁字第0970006677號函
    覆略以：「... 掣開第C00000000號舉發通知單，依實際違
    規事實舉發並無違誤，惟舉發單原舉發違規地點誤植為『中
    和路、水源路口』，本局依『違反道路交通管理事件統一裁
    罰基準及處理細則』第33條規定，更正為中和路、水源街口
    。另第C00000000號舉發當事人無照駕駛案，經查甲○○君
    確實持有輕型機車駕駛執照，有效期間至92年1月3日止，惟
    駕駛人遲至97年2月21日始至公路主管機關換發，本分局爰
    依『違反道路交通管理事件統一裁罰基準及處理細則』第33
    條規定，更正舉發違反法條及違規事實為第22條第1項第7款
    （駕駛執照逾有效期間仍駕車）。」等語，據以更正Ａ舉發
    通知單誤載之違規地點外，並更正Ｂ舉發通知單「無照駕駛
    」之舉發事實為「駕駛執照逾有效期間仍駕車」。原處分機
    關嗣於97年3月11日以中監自字第0970009611號函，通知抗
    告人就「駕駛執照逾有效期間仍駕車」違規事實部分，應於
    97 年4月1日前到案繳納罰緩；原處分機關再於97年3月31日
    ，就Ａ舉發通知單依道路交通管理處罰條例第53條第1項，
    以中監違字第裁60-C00000000號裁決書（下稱Ａ裁決書），
    裁處受處分人罰鍰新臺幣（下同）2,700元，並依同條例第
    63 條記違規點數3點；就Ｂ舉發通知單改依道路交通管理處
    罰條例第22條第1項第7款，以中監違字第裁60-C00000000號
    裁決書（下稱Ｂ裁決書），裁處罰鍰1,800元，並扣繳駕照
    ，逾期則均依裁決書處罰主文規定裁處等情，有上開通知單
    、原舉發機關函、原處分機關函及裁決書在卷可稽。
四、抗告人於前揭時、地，確有「闖紅燈」之違規事實，業據證
    人即舉發警員蔡能嘉於原審到庭具結證稱：「我是站在中和
    路與水源街的麵包店，看到受處分人從永和路直行過來，不
    是從水源街右轉過來，我就攔停，先告知她闖紅燈，紅綠燈
    設在水果攤前面，受處分人確實是從永和路闖紅燈行駛過來
    ，我可以明確看到紅綠燈號誌。攔停之後，先告知違規事由
    ，請她出示證件，她說她不知道有沒有闖紅燈，她在想心事
    ，希望我放她一馬不要開。我先要求她出示駕照，她不出示
    ，我跟她說她消極態度不服稽查。之後，她又念她的身分證
    字號給我聽，經由無線電查詢，結果確認是她本人，經查公
    路電子閘門沒有該駕駛人的資料，當天，因為現場下雨，只
    告發闖紅燈，受處分人說她有駕照，值班人員查不到，她說
    身分證字號有更改過，就念身分證字號給我，再查也沒有，
    我回派出所補開無照駕駛。」、「（問：當時站的位置可以
    看到中和街出來的車輛？）可以，我站在轉角的地方，我站
    在路上距離中和街口十五公尺遠，我面向水果攤的方向，確
    定她從永和路直行過來的。」、「（〔提示現場圖〕，問：
    受處分人有否可能從水源街轉出來？）受處分人確實從永和
    路直行，我確實有看到她從永和路上的紅綠燈通過。」等語
    。本院復依抗告人之聲請，傳喚與蔡能嘉一同執勤之警員乙
    ○○到庭作證，亦據證人乙○○具結證稱：「當時我們站的
    那個位置，有一個號誌是在永和路一段5號水果店前，在水
    果店對面即永和路36號前，也有一個交通號誌，此交通號誌
    與永和路一段5號前的號誌是同步變換號誌燈，雖然我站立
    的位置永和路一段5號前的號誌是背向我們。但永和路一段
    36號前的號誌是面向我們的，我依照永和路一段36號前的號
    誌（雖然看不到永和路一段5號前的號誌），可以判斷永和
    路一段5號前的號誌是紅燈或是綠燈。我們站立的位置也可
    以很清楚觀察到水源街出來的車子是否為直行或是右轉。當
    時抗告人是從永和路一段5號前的號誌直行過來，被我與蔡
    能嘉看到並攔下來。當時我有清楚的看到抗告人經過號誌時
    的燈號是紅燈，所以才將她攔下來。」等語明確。抗告人雖
    以其係從水源街右轉出來，並非從永和路直行而來，而水源
    街並無設置紅綠燈云云置辯。惟查，證人蔡能嘉及乙○○均
    具結證稱抗告人係由永和路直行過來，且永和路一段5號及
    36 號確有設置紅綠燈，觀諸舉發警員蔡能嘉及乙○○與抗
    告人素不相識，亦無任何怨隙，於原審及本院均具結證稱如
    上，如有虛偽陳述，依法須負偽證刑責，難認警員蔡能嘉、
    乙○○有甘冒偽證刑責的風險，而有故意誣陷抗告人之動機
    及必要。加以警員蔡能嘉、乙○○本身係依法執行勤務，其
    依法定職權舉發交通違規，除其執行程序有違反法令規定之
    外，就實體之事項，本受合法與真實之推定。而按現行法規
    ，並無任何要求警員必須以科學設備取得交通違規事證，始
    得據以掣單舉發之規定，則以一般闖紅燈者在闖越紅燈號誌
    時，常在一瞬間，倘非在設有闖越紅燈之照相器材之路口，
    實難要求警方須提出違規者闖紅燈之照片作為證據。本件值
    勤警員蔡能嘉、乙○○本於其知覺作用，認定抗告人有闖紅
    燈之違規事實，既無任何證據足證其等值勤過程有何違反法
    令情事，揆諸上揭說明，自應推定舉發之違規事實確為真實
    。本院復查無員警設詞構陷或舉發錯誤之事證，自堪認其等
    舉發之違規情節應屬事實，抗告人於上揭時地闖紅燈行為應
    堪認定。原處分機關以受處分人此部分違規事實明確，且逾
    越應到案日期30日內（原Ａ舉發通知單應到案日期為97年2
    月14日，受處分人於97年2月19日始到案申訴），依道路交
    通管理處罰條例第53條第1項及違反道路交通管理事件統一
    裁罰標準表之規定，裁處罰鍰2,700元，並依同條例第63條
    第1項第3款規定，記違規點數3點之裁定，於法即無不合，
    原審因而駁回抗告人之聲明異議，並無違誤，抗告人此部分
    之抗告並無理由，應予駁回。
五、次查，抗告人於97年1月29日經警舉發闖紅燈時，其所持有
    之輕型機車駕駛執照，已逾有效期限92年1月3日，而抗告人
    係於97年2月21日始至公路主管機關換發駕駛執照，依道路
    交通管理處罰條例第22條第1項第7款之規定，固有駕駛執照
    逾有效期間仍駕車之違規事實，惟此並非屬於道路交通管理
    處罰條例第7條之2得逕行舉發之事項，本案原舉發單位之執
    勤警員並無當場不能或不宜攔截製單舉發之情事，詎未於當
    場製單舉發，僅憑事後返回警局查詢抗告人之車籍資料而逕
    行舉發，其逕行舉發之法定程序即有違誤，且員警係以「無
    照駕駛」之違規事實舉發，與實際上受處分人係「駕駛執照
    逾有效期間仍駕車」之違規事實不符，自屬無法補正。原處
    分機關依舉發單位嗣後更正之違規事實而作成原處分，即有
    違誤。原審不察，駁回抗告人此部分之聲明異議，非無違誤
    。抗告意旨雖未指摘及此，然原裁定既有上述違誤，自應由
    本院予以撤銷，並就原處分關於駕駛執照逾有效期間仍駕車
    之部分撤銷，改諭知受處分人不罰之裁定。
六、據上論結，應依道路交通案件處理辦法第26條、刑事訴訟法
    第412條、第413條，裁定如主文。
中    華    民    國    97    年    11    月    14    日
              交通法庭  審判長法  官  林  照  明
                              法  官  蔡  名  曜
                              法  官  郭  瑞  祥
上列正本證明與原本無異。
不得再抗告。
                              書記官  李  妍  嬅
中    華    民    國    97    年    11    月    14    日


司法院資訊處製作；財團法人民間司法改革基金會備份。
